臺灣高等法院刑事裁定
110年度聲字第561號
聲明異議人
即  受刑人  張志文



上列聲明異議人即受刑人因擄人勒贖案件，對於臺灣基隆地方檢
察署檢察官執行之指揮(109年度執更丙字第590號)，聲明異議，
本院裁定如下：
    主  文
聲明異議駁回。
    理  由
一、聲明異議意旨略以：聲明異議人即受刑人（下稱聲明異議人
    ）張志文因擄人勒贖案件，經判處無期徒刑確定，嗣入監執
    行後，於民國101年間獲准假釋出監並付保護管束，惟聲明
    異議人於假釋中因施用毒品犯行，經法院判處有期徒刑確定
    ，後經法務部撤銷上開假釋，並由臺灣基隆地方檢察署（下
    稱基隆地檢署）檢察官以109年度執更丙字第590號執行指揮
    書執行上開撤銷假釋之殘刑。然本件聲明異議人所犯之毒品
    案件，屬微罪且未危及他人，僅係因車禍之故，不得已才施
    用毒品止痛，若因此撤銷假釋，即使聲明異議人無重回社會
    自新之機會，且與司法院大法官釋字第796號解釋意旨有違
    ，爰就上開基隆地檢署檢察官之執行指揮書聲明異議云云。
二、按假釋制度之目的在使受徒刑執行而有悛悔實據並符合法定
    要件者，得停止徒刑之執行，以促使受刑人積極復歸社會。
    而假釋處分經主管機關作成後，受假釋人因此停止徒刑之執
    行而出獄，如復予以撤銷，再執行殘刑，非特直接涉及受假
    釋人之人身自由限制，對其復歸社會後而享有之各種權益，
    亦生重大影響。故假釋之撤銷屬刑事裁判執行之一環，為廣
    義之司法行政處分，因此，受假釋人對於檢察官所指揮執行
    撤銷假釋之原因事實，如有不服，得依刑事訴訟法第484條
    之規定，向當初諭知該刑事裁判之法院聲明異議，以求救濟
    ，此固據司法院釋字第681號解釋揭示在案。惟監獄行刑法
    業於108年12月17日修正、109年1月15日經總統華總一義字
    第10900004131號令修正公布全文156條，並自公布日後6個
    月即109年7月15日施行。該法第153條第3項規定「本法中華
    民國108年12月17日修正之條文施行前，因撤銷假釋得聲明
    異議之案件，得於修正施行日之次日起算30日內，依本法規
    定向管轄地方法院行政訴訟庭提起訴訟」，是此類因撤銷假
    釋得聲明異議案件，於監獄行刑法修正施行後，應循上開行
    政爭訟途徑尋求救濟（最高法院109年度台抗字第1826號裁
    定意旨參照）。
三、經查：
　㈠本件聲明異議人張志文前因擄人勒贖案件，經本院以91年度
    重上更 (五）字第143號判決判處無期徒刑、褫奪公權終身
    ，聲明異議人上訴後，經最高法院以92年度台上字第1503號
    判決駁回上訴確定，聲明異議人於92年4月11日入監執行，
    並於101年5月10日假釋出監、付保護管束。惟其於假釋期間
    因施用毒品案件，經臺灣基隆地方法院以109年度基簡字第3
    37號判決判處有期徒刑2月確定，由基隆地檢署檢察官以109
    年度執更丙字第590號執行指揮書，執行撤銷假釋後之殘刑
    等情，有上開判決書、基隆地檢署檢察官109年執更丙字第5
    90號執行指揮書、本院被告前案紀錄表、在監在押全國紀錄
    表在卷可按，此部分事實應堪認定。
　㈡查本件法務部於109年6月12日以法授矯教字第10901056430號
    函撤銷聲明異議人之假釋（參本院卷第11頁執行指揮書附件
    欄之記載）後，監獄行刑法業經修正，依據上開說明，聲明
    異議人於監獄行刑法109年7月15日施行後之110年1月28日（
    見本院卷第10頁），始就撤銷假釋表示不服，應循行政爭訟
    途徑尋求救濟，方為適法。本院依修正後監獄行刑法規定已
    無管轄權，聲明異議人遽向本院聲明異議，於法不合，應予
    駁回。
據上論斷，應依刑事訴訟法第486條，裁定如主文。
中　　華　　民　　國　　110 　年　　2 　　月　　8 　　日
              　  刑事第二十三庭審判長法　官  許永煌
　　　　　　　　　　　　　　　　　    法　官  吳定亞
　　　　　　　　　　　　　　　　　    法　官  黃美文
以上正本證明與原本無異。
如不服本裁定，應於收受送達後五日內向本院提出抗告狀。
                                　    書記官  彭威翔
中　　華　　民　　國　　110 　年　　2 　　月　　9 　　日
附錄：
監獄行刑法第121條：
受刑人對於前條廢止假釋及第一百十八條不予許可假釋之處分，
如有不服，得於收受處分書之翌日起十日內向法務部提起復審。
假釋出監之受刑人以其假釋之撤銷為不當者，亦同。
前項復審無停止執行之效力。
在監之復審人於第一項所定期間向監獄提起復審者，視為已在復
審期間內提起復審。
監獄行刑法第134條：
受刑人對於廢止假釋、不予許可假釋或撤銷假釋之處分不服，經
依本法提起復審而不服其決定，或提起復審逾二個月不為決定或
延長復審決定期間逾二個月不為決定者，應向監獄所在地或執行
保護管束地之地方法院行政訴訟庭提起撤銷訴訟。
前項處分因已執行而無回復原狀可能或已消滅，有即受確認判決
之法律上利益者，得提起確認處分違法之訴訟。其認為前項處分
無效，有即受確認判決之法律上利益者，得提起確認處分無效之
訴訟。
前二項訴訟之提起，應以書狀為之。
監獄行刑法第153條：
本法中華民國一百零八年十二月十七日修正之條文施行前，因撤
銷假釋已繫屬於法院之聲明異議案件，尚未終結者，於修正施行
後，仍由原法院依司法院釋字第六八一號解釋意旨，依刑事訴訟
法之規定審理。
前項裁定之抗告、再抗告及本法中華民國一百零八年十二月十七
日修正之條文施行前已由地方法院或高等法院終結之聲明異議案
件之抗告、再抗告案件，尚未終結者，於修正施行後由高等法院
或最高法院依司法院釋字第六八一號解釋意旨，依刑事訴訟法之
規定審理。
本法中華民國一百零八年十二月十七日修正之條文施行前，因撤
銷假釋得聲明異議之案件，得於修正施行日之次日起算三十日內
，依本法規定向管轄地方法院行政訴訟庭提起訴訟。
本法中華民國一百零八年十二月十七日修正之條文施行前，因不
予許可假釋而依司法院釋字第六九一號解釋已繫屬於高等行政法
院之行政訴訟事件，於修正施行後，依下列規定辦理：
一、尚未終結者：由高等行政法院裁定移送管轄之地方法院行政
    訴訟庭，依本法規定審理；其上訴、抗告，亦同。
二、已終結者：其上訴、抗告，仍依原訴訟程序規定辦理，不適
    用修正施行後之規定。
本法中華民國一百零八年十二月十七日修正之條文施行前，因不
予許可假釋而依司法院釋字第六九一號解釋已繫屬於最高行政法
院，而於修正施行時，尚未終結之前項事件，仍依原訴訟程序規
定辦理，不適用修正施行後之規定。如認上訴或抗告不合法或無
理由者，應予駁回；有理由者，應為上訴人或抗告人勝訴之裁判
；必要時，發交管轄之地方法院行政訴訟庭依修正施行後之條文
審判之。
本法中華民國一百零八年十二月十七日修正之條文施行前確定之
不予許可假釋行政訴訟事件裁判，其再審之提起或聲請，由高等
行政法院、最高行政法院依原訴訟程序規定辦理，不適用修正施
行後之規定。
監獄行刑法第156條：
本法自公布日後六個月施行。